臺灣嘉義地方法院民事裁定
110年度監宣字第125號
聲  請  人  張明煌  

相  對  人  于雅惇  

關  係  人  于鳳山  

上列聲請人聲請監護宣告事件，本院裁定如下：
    主    文
宣告于雅惇（女，民國○○○年○月○日生，身分證統一編號：Z○○○○
○○○○○號）為受輔助宣告之人。
選定張明煌（男，民國○○○年○月○○○日生，身分證統一編號：Z○○
○○○○○○○號）為受輔助宣告之人于雅惇之輔助人。
程序費用由受輔助宣告之人于雅惇負擔。
    理    由
一、聲請意旨略以：聲請人張明煌與關係人于鳳山分別為相對人
    于雅惇之弟弟、父親，相對人因重度障礙之故，致不能為意
    思表示或受意思表示，或不能辨識其意思表示之效果，爰依
    民法第14條、第1110條、第1111條及家事事件法第164條等
    規定，聲請宣告相對人為受監護宣告之人，並選定聲請人張
    明煌為相對人之監護人、指定關係人于鳳山為會同開具財產
    清冊之人，如認未達監護宣告之程度，則聲請為輔助宣告等
    語。
二、按法院對於監護之聲請，認為未達民法第14條第1項之程度
    者，得依民法第15條之1第1項規定，為輔助之宣告，民法第
    14條第3項定有明文。法院對於監護宣告之聲請，認為未達
    應受監護宣告之程度，而有輔助宣告之原因者，得依聲請或
    依職權以裁定為輔助之宣告；法院為前項裁定前，應使聲請
    人及受輔助宣告之人有陳述意見之機會，家事事件法第174
    條規定甚明。次按對於因精神障礙或其他心智缺陷，致其為
    意思表示或受意思表示，或辨識其意思表示效果之能力，顯
    有不足者，法院得因本人、配偶、四親等內之親屬、最近1
    年有同居事實之其他親屬、檢察官、主管機關或社會福利機
    構之聲請，為輔助之宣告。受輔助宣告之人，應置輔助人，
    民法第15條之1第1項、第1113條之1第1項定有明文。又依民
    法第1113之1第2項準用同法第1111條之1規定，法院選定輔
    助人時，應依受輔助宣告之人之最佳利益，優先考量受輔助
    宣告之人之意見，審酌一切情狀，並注意下列事項：(一)受
    輔助宣告之人之身心狀態與生活及財產狀況。(二)受輔助宣
    告之人與其配偶、子女或其他共同生活之人間之情感狀況。
    (三)輔助人之職業、經歷、意見及其與受輔助宣告之人之利
    害關係。(四)法人為輔助人時，其事業之種類與內容，法人
    及其代表人與受輔助宣告之人之利害關係。
三、經查：
  ㈠聲請人主張之前揭事實，已據提出親屬系統表、戶籍謄本、
    身心障礙證明書影本為證（本院卷第10至13頁）。是本件聲
    請，核與法相符，先予敘明。
  ㈡本院審驗相對人之精神及心智狀況，在鑑定人前詢問相對人
    ，其有言語表達，能簡單回覆本院所詢問之問題，並斟酌臺
    中榮民總醫院嘉義分院沈正哲醫師所為之鑑定結果，認個案
    診斷思覺失調症多年(24歲發病)，曾於精神科病房住院治療
    約9年，因病影響認知功能退化明顯，110年5月心理測驗顯
    示全量表智商65達輕度智能不足之程度，對複雜問題之判斷
    及解決能力明顯缺損，故相對人因其他心智缺陷，致其為意
    思表示或受意思表示，或辨識其意思表示效果之能力，顯有
    不足等語，有本院110年9月24日勘驗筆錄、精神鑑定報告書
    在卷可參（本院卷第45至48頁、第51頁）。本院審酌上開訊
    問結果及鑑定人表示之意見，認相對人非完全不能辨識其意
    思表示之效果，未達應受監護宣告之程度，從而，聲請人聲
    請對相對人為監護宣告，雖無理由，惟相對人辨識意思表示
    效果之能力，顯有不足，仍有受輔助宣告之必要，依前揭規
    定，宣告相對人為受輔助宣告之人。
四、另按法院為輔助之宣告時，應依職權就配偶、四親等內之親
    屬、最近一年有同居事實之其他親屬、主管機關、社會福利
    機構或其他適當之人選定一人或數人為輔助人，民法第1113
    條之1準用同法第1111條第1項定有明文。查受輔助宣告人未
    婚無子女，養母已歿、養父即關係人于鳳山，兄弟姊妹僅聲
    請人張明煌，而聲請人張明煌願擔任受輔助宣告人之監護人
    ，于鳳山亦表示同意等情，有親屬系統表、戶籍謄本、同意
    書在卷可參（本院卷第10至13頁、第53至57頁），其應能善
    盡照顧養護受輔助宣告人之義務，並對受輔助宣告人之財產
    處分善盡監督義務，從而，本院認由聲請人張明煌擔任輔助
    人，最能符合受輔助宣告之人之最佳利益，爰選定聲請人張
    明煌為受輔助宣告之人之輔助人。
五、又法院為輔助宣告時，受輔助宣告之人對其財產仍具處分權
    能，輔助人僅於民法第15條之2第1項等事件對於輔助宣告之
    人之行為具有同意與否之權限，本件輔助人無須開具財產清
    冊陳報法院，附此敘明。
六、依家事事件法第177條第2項、第164條第2項、第97條，非訟
    事件法第24條第1項，裁定如主文。
中　　華　　民　　國　　110 　年　　9 　　月　　27　　日
                    家事法庭  法  官  葉南君
以上正本證明與原本無異。
如不服本裁定，應於收受送達後十日內向本院提出抗告狀。
                              書記官  戴睦憲
中　　華　　民　　國　　110 　年　　9 　　月　　27　　日